臺北高等行政法院判決　　　　　　　　　　　　　　　九十年度訴字第五○三八號
　　　　　　　　　　　　　　　.
　　原　　　告　甲○○
　　輔　佐　人　林璋生
　　參　加　人　乙○○
　　　　　　　　丙○○
　　　　　　　　丁○○
　　右三人共同
　　訴訟代理人　甲○○
　　被　　　告　內政部
　　代　表　人　余政憲部長）.
　　訴訟代理人　戊○○
　　　　　　　　庚○○
　　　　　　　　己○○
右當事人間因農保事件，原告不服行政院中華民國九十年七月十七日台九十訴字第○
四○九○○號訴願決定，提起行政訴訟。本院判決如左：
　　主  文
原告之訴駁回。
訴訟費用由原告負擔。
　　事  實
一、事實概要：
    原告之配偶施俊良係由台南市農會申報加入農民健康保險之被保險人，於民國（
    下同）八十九年六月二十七日因原發部位不明轉移性癌向勞工保險局（下稱勞保
    局）申請殘廢給付。案經勞保局審查，以依財團法人奇美醫院八十九年六月二十
    三日出具之殘廢診斷書記載，施俊良因原發部位不明轉移性癌於八十九年五月二
    日至八十九年六月二十三日門診治療，惟查癌症係進行中之疾病，病情變化不定
    ，其症狀難謂固定，且治療未達一年以上，不符農民健康保險條例第三十六條之
    規定，乃以八十九年七月十一日八九保受字第六○四八六三五號函復所請殘廢給
    付應不予給付。施俊良不服，向農民健康保險監理委員會申請審議，遭該會八十
    九年十二月二十一日農監審字第四九四八號審定書駁回，提起訴願，旋於九十年
    一月十九日死亡，原告陳明續行訴願程序，經遭訴願駁回，遂向本院提起行政訴
    訟，經本院依職權裁定其全體繼承人乙○○、丙○○、丁○○參加本件原告之訴
    訟。
二、兩造聲明：
　(一)原告聲明求為判決：
    1.訴願決定及原處分均撤銷。
    2.請求被告按殘廢給付標準表第四十六項給付八四○日之殘廢給付。
　(二)被告聲明求為判決：
    原告之訴駁回，訴訟費用由原告負擔。
  (三)參加人聲明求為判決：
    同原告。
三、兩造之爭點：
    農民健康保險之被保險人罹患癌症，治療月餘死亡，其在死亡前能否申請殘廢給
    付。
　(一)原告主張之理由：
    1.依據農民健康保險條例第三十六條第一項規定：「被保險人因遭受傷害或罹患
      疾病，經治療終止後，如身體遺存障害，適合殘廢給付標準表規定之項目，並
      經保險人自設或特約醫療機構診斷為永久殘廢者，得按其當月投保金額，依同
      表規定之殘廢等級及給付標準，一次請領殘廢補助費。」原告之配偶施俊良依
      規定向奇美醫院申請殘廢診斷書後，向勞保局申請殘廢給付，惟勞保局竟棄該
      條項之規定，改引同條第二項之規定予以駁回，顯有違背農民健康保險「為維
      護農民健康，增進農民福利，促進農村安定」之立法宗旨，且被保險人之疾病
      既已符合農民健康保險條例之規定，何須再參照農民健康保險條例施行細則，
      更有違中央法規標準法第十一條之規定。
    2.按農民健康保險條例施行細則第六十二條規定：「本條例第三十六條第一項所
      稱治療終止，係指被保險人罹患之傷病，經治療後，症狀固定，再行治療仍不
      能期待其治療效果之狀態而言。」所謂殘廢給付在於給付症狀固定之殘廢狀態
      ，而非給付癌症此疾病的疾病本身，原告之配偶施俊良的殘廢狀態業經奇美醫
      院的專業醫師診斷認定符合殘廢標準表第四十六項之殘廢等級，以現今醫藥界
      對於癌症尚無特效藥，自須繼續治療，施俊良之症狀既已由專業醫師認為是永
      久殘廢無復原的可能，即已符合法律之規定，自應予殘廢給付，請判決如原告
      訴之聲明云云。
  (二)被告主張之理由：
    1.依據農民健康保險條例第三十六條規定：「被保險人因遭受傷害或罹患疾病，
      經治療終止後，如身體遺存障害，適合殘廢給付標準表規定之項目，並經保險
      人自設或特約醫療機構診斷為永久殘廢者，得按其當月投保金額，依同表規定
      之殘廢等級及給付標準，一次請領殘廢補助費。被保險人因遭受傷害或罹患疾
      病，經治療一年以上尚未痊癒，如身體遺存障害，適合殘廢給付標準表規定之
      項目，並經保險人自設或特約醫療機構診斷為永不能復原者，得比照前項規定
      辦理。」又依同條例施行細則第六十二條規定：「本條例第三十六條第一項所
      稱治療終止，係指被保險人罹患之傷病，經治療後，症狀固定，再行治療仍不
      能期待其治療效果之狀態而言。」
    2.查癌症係進行中之疾病，病情變化不定，有控制於某一程度者，亦有持續惡化
      者。又依農民健康保險條例第三十六條第一項暨同條例施行細則第六十二條規
      定所稱「治療終止」需具備三要件即：(1)經治療後、(2)症狀固定、(3)再行治療
      仍不能期待其治療效果而言，自不得單以「診斷證明書上填註治療終止診斷殘
      廢日期或不能期待治療效果之狀態」，而置其實際仍繼續接受治療且症狀尚未
      固定之要件不論，而視為治療終止。據此，施俊良於八十九年五月二日始因上
      症至財團法人奇美醫院初診，至八十九年六月二十三日開具殘廢診斷書當日僅
      門診月餘，並旋即於九十年一月十九日因病情加速惡化而死亡，顯其症狀持續
      惡化中，難謂已治療終止且症狀固定，亦不得單以「不能期待治療效果之狀態
      」而視為治療終止，且查其治療亦未達一年以上，又「病重」即認定殘廢，將
      造成「殘」、「病」不分，不符農民健康保險條例第三十六條及同條例施行細
      則第六十二條之規定。
    3.綜上所述，勞保局核定所請殘廢給付不予給付，並無不妥，且原告之主張亦經
      農民健康保險監理委員會及行政院訴願決定駁回在案，足見被告之原處分合法
      且並無不當，請判決駁回原告之訴等語。
　(三)參加人主張之理由與原告相同。
　　理  由
一、本件被告代表人起訴時原為張博雅，九十一年二月一日變更為余政憲，並已具狀
    聲明承受訴訟。又本件原申請殘廢給付人施俊良在訴願程序中，於九十年一月十
    九日死亡，原告承受訴願程序，惟其繼承人尚有乙○○、丙○○、丁○○共同繼
    承人，其訴訟標的與原告必須合一確定，本院依職權命其共同繼承人乙○○、丙
    ○○、丁○○參加本件原告之訴訟，合先敘明。
二、原告起訴意旨略以，其夫施俊良生前依農民健康保險條例第三十六條第一項規定
    提出申請，勞保局卻引用同條文第二項規定予以駁回，按農民健康保險條例施行
    細則第六十二條所定之殘廢給付係給付症狀固定之殘廢狀態，而非給付癌症之疾
    病本身，況施俊良之殘廢狀態業經奇美醫院醫師診斷符合殘廢給付標準表第四十
    六項之殘廢等級，以癌症現今尚無特效藥，對於被保險人而言當然必須繼續治療
    云云。
三、按被保險人因遭受傷害或罹患疾病，經治療終止後，如身體遺存障害，適合殘廢
    給付標準表規定之項目，並經保險人自設或特約醫療機構診斷為永久殘廢者，得
    按其當月投保金額，依同表規定之殘廢等級及給付標準，一次請領殘廢補助費。
    被保險人因遭受傷害或罹患疾病，經治療一年以上尚未痊癒，如身體遺存障害，
    適合殘廢給付標準表規定之項目，並經保險人自設或特約醫療機構診斷為永不能
    復原者，得比照前項規定辦理，為農民健康保險條例第三十六條所規定。所稱治
    療終止，係指被保險人罹患之傷病，經治療後，症狀固定，再行治療仍不能期待
    其治療效果之狀態而言，復為同條例施行細則第六十二條所明定。上開施行條例
    第六十二條之規定，乃係立法上就農民健康保險條例第三十六條第一項所稱之「
    治療終止」，於施行細則中予以解釋，以杜爭議，其作此規定之原因，乃因立法
    上予殘廢者以金錢給付之目的，係恐身體成殘者，日後生活發生困難，而作之設
    計，此與死亡給付係為撫恤其遺族不同，此種立法上授權施行細則對法律本文予
    以解釋，自不違背中央法規標準法之規定。本件被保險人施俊良於八十九年五月
    二日始因原發部位不明轉移性癌症，至財團法人奇美醫院初診，至八十九年六月
    二十三日開具殘廢診斷書當日僅門診月餘，旋即於九十年一月十九日因病情加速
    惡化而死亡，顯示其症狀持續惡化中，症狀難謂固定，雖有治療無效果之情形，
    但原告亦自陳其並非「治療終止」，自無農民健康保險條例第三十六條第一項規
    定之適用，又其治療未達一年以上，亦無農民健康保險條例第三十六條第二項規
    定之適用，原處分不予給付殘廢給付，於法並無不合，訴願決定予以維持，亦稱
    妥適。原告徒執前詞，訴請撤銷，為無理由，應予駁回。
據上論結，本件原告之訴為無理由，爰依行政訴訟法第九十八條第三項前段，判決如
主文。
中　　華　　民　　國　　九十一　　　年　　　七　　　　月　　  二十二　  日
                  臺 北 高 等 行 政 法 院   第 七 庭
                                 審 判 長 法  官　鄭小康
                                          法  官　黃秋鴻
                                          法  官　林金本
右為正本係照原本作成。
如不服本判決，應於送達後二十日內，向本院提出上訴狀並表明上訴理由，如於本判
決宣示後送達前提起上訴者，應於判決送達後二十日內補提上訴理由書（須按他造人
數附繕本）。
中　　華　　民　　國　　九十一　　　年　　　七　　　　月　　　二十五　　日
    　　　　　　　　　　　　　    　      書記官　簡信滇
